【裁判字號】    99,台上,1715
【裁判日期】    990916
【裁判案由】    請求給付退休金
【裁判全文】
最高法院民事判決            九十九年度台上字第一七一五號
上  訴  人  蕾斯瑪工業股份有限公司
法定代理人  乙○○
訴訟代理人  鄭淑子律師
被 上訴 人  甲○○
訴訟代理人  王叡齡律師
上列當事人間請求給付退休金事件，上訴人對於中華民國九十九
年五月十一日台灣高等法院台南分院第二審判決（九十八年度勞
上字第八號），提起上訴，本院判決如下：
    主  文
原判決除假執行部分外廢棄，發回台灣高等法院台南分院。
    理  由
本件被上訴人主張：伊自民國六十七年起即在上訴人法定代理人
乙○○所經營之進益機器廠有限公司（下稱進益公司）任職，七
十一年間調入該公司更名後之旭清工業股份有限公司（下稱旭清
公司）任職，嗣於九十年間再調任上訴人員工。伊因工作年資已
有二十九年又四個多月，乃自請於九十六年四月二十六日退休，
依勞動基準法第五十五條規定，應得請求上訴人給付退休金新台
幣（下同）三百三十三萬七千五百元等情，求為命上訴人如數給
付，並加付法定遲延利息之判決。
上訴人則以：被上訴人並未向伊申請退休，僅於九十六年四月十
七日起請特休假十天，期滿迄同年五月四日因未上班，無故曠職
，伊乃於九十六年五月七日依勞動基準法第十二條第六款規定，
以公告方式終止兩造勞動契約。被上訴人離職原因既非退休，無
權請求伊給付退休金。況伊與進益公司、旭清公司並非同一公司
，被上訴人任職二公司之年資與伊公司年資不得合併計算，且被
上訴人離職前每月平均薪資為三萬一千八百元，其以月薪七萬五
千元計算退休金，實屬無據等語，資為抗辯。
原審將第一審所為被上訴人敗訴部分之判決，予以廢棄，改判命
上訴人再給付被上訴人二百萬一千九百元及其利息，並駁回上訴
人之上訴，係以：依進益公司、旭清公司及上訴人設立及歷次變
更登記事項卡、上訴人九十三年六月二十日傳真客戶函、上訴人
法定代理人乙○○對客戶之聲明啟示之記載，及證人即曾任職上
訴人之員工陳文生、翁國興、葉松蒼之證言，可知該三家公司名
義上雖係不同公司，惟實際上分由乙○○、葉壽宗兄弟共同持股
，乙○○係上訴人改組前之進益公司、旭清公司負責人，參以被
上訴人勞工保險投保年資未曾中斷，亦未曾在進益公司、旭清公
司辦理年資結算領取資遣費，工作地點相同等情，應認該三家公
司均應屬事業同一單位，僅名稱不同，依勞動基準法第二十條規
定，上訴人應承認被上訴人在進益公司、旭清公司工作之年資。
查被上訴人於六十七年一月一日任職進益公司起迄九十六年四月
二十七日任職上訴人之年資，合併計算為二十九年四月二十六日
，符合勞動基準法第五十三條第二款規定工作二十五年以上得自
請退休之要件。上訴人主張其於九十六年四月十七日向上訴人申
請退休，並將同年月十七日起至同年月二十六日止共十天之剩餘
特休假請完，已獲上訴人同意，為兩造所不爭，並提出退休申請
書乙紙為證，堪認被上訴人確已向上訴人為自請退休之意思表示
。被上訴人申請退休符合上開規定，應屬合法，其於退休後自毋
庸繼續上班，上訴人以被上訴人於休假期滿後無故曠職為由終止
兩造之勞動契約，自屬無據。依被上訴人提出九十五年十月至九
十六年三月之薪水單、郵局儲金簿、名片上之記載，及證人翁國
興、葉松蒼、謝洪素烹（即被上訴人之妻）之證言，可知被上訴
人退休前六個月平均薪資為七萬五千元。被上訴人任職上訴人之
工作年資合計為二十九年四月二十六日，已如前述，依勞動基準
法第五十五條規定計算其得請求退休金之基數為四四‧五，以上
開平均薪資計算，被上訴人請求上訴人給付之退休金於三百三十
三萬七千五百元本息範圍內，洵屬正當，應予准許。第一審僅命
上訴人給付一百三十三萬五千六百元，尚有未足，應命上訴人再
給付二百萬一千九百元及其利息等詞，為其判斷之基礎。
惟查上訴人一再否認被上訴人有向其申請退休，並抗辯被上訴人
所提出之退休申請書傳真日期九十六年五月二十八日，係在其於
同年五月七日終止勞動契約之後等語，除提出公告乙件在卷可稽
外，並舉證人侯秀枝為證（見一審卷(一)第一○、三一、三二、二
八九、三○九、三二九頁，原審卷(一)第三七、三八、二四九頁）
，原審竟謂被上訴人主張其於九十六年四月十七日向上訴人申請
退休，已獲上訴人同意，為兩造所不爭，核與卷存證據資料不符
，有認定事實不憑證據之違法。從而原審以被上訴人已自請退休
為由，認上訴人應給付被上訴人退休金，不無可議。上訴論旨，
指摘原判決違背法令，求予廢棄，非無理由。
據上論結，本件上訴為有理由。依民事訴訟法第四百七十七條第
一項、第四百七十八條第二項，判決如主文。
中    華    民    國  九十九  年    九    月   十六   日
                      最高法院民事第六庭
                          審判長法官  劉  福  來
                                法官  陳  國  禎
                                法官  陳  重  瑜
                                法官  吳  麗  女
                                法官  簡  清  忠
本件正本證明與原本無異
                                      書  記  官
中    華    民    國  九十九  年    九    月  二十八  日
                                                      Ｅ

司法院資訊處製作；財團法人民間司法改革基金會備份。
